臺灣高等法院刑事判決
110年度上易字第134號
上  訴  人
即  被  告  蘇順傑



選任辯護人  蔡文玲律師(法扶律師)          
上列上訴人即被告因侵占案件，不服臺灣新北地方法院109年度
審易字第1944號，中華民國109年10月15日第一審判決（起訴案
號：臺灣新北地方檢察署109年度偵字第25909號），提起上訴，
本院判決如下：
    主  文
原判決撤銷。
蘇順傑犯侵占罪，處有期徒刑陸月，如易科罰金，以新臺幣壹仟
元折算壹日。緩刑叁年，並應於緩刑期間內，按期履行如附件所
示之條件。
    犯罪事實
一、蘇順傑於民國104年6月9日，以附條件買賣之方式，向和潤
    企業股份有限公司（下稱和潤公司），以新臺幣（下同）66
    9,000元之價格，購買車號000-0000號自小客車，雙方簽立附
    條件買賣契約，約定以分期付款之方式，由蘇順傑先給付頭
    期款50,000元，餘款619,000元，分60期給付買賣價金，自10
    4年7月25日至105年6月25日，每期付款1,500元；105年7月2
    5日至109年5月25日，每期給付10,818元；109年6月25日給
    付210,818元，並約定上開車輛價款未全部付清前，該車輛
    所有權仍屬於和潤公司所有，蘇順傑僅得占有使用上開車輛
    ，不得任意遷移、出賣、出質、移轉或為其他處分。詎蘇順
    傑取得上開車輛後，明知尚未繳清分期款而仍未取得所有權
    ，因需款應急，竟意圖為自己不法之所有，基於侵占之犯意
    ，於105年1月18日前某日，將其所持有之上開車輛，交付予
    真實姓名、年籍不詳之林姓成年男子，委由該林姓男子將該
    車出售或持之向他人質押借貸，換取現金，以此方式將上開
    車輛侵占入己。和潤公司因蘇順傑於105年8月25日（第14期
    ）未繳納分期款，亦避不見面，遂向提出蘇順傑侵占之告訴
    ，經檢察官循線查知該林姓男子將該車出售予辜宇帆，辜宇
    帆後將該車再轉售予鄭宗秀，嗣於106年2月11日警方於新北
    市○○區○○路00號前實施臨檢時，查獲蘇順傑為通緝犯，因而
    查知上情。
二、案經和潤公司訴由臺灣新北地方檢察署檢察官偵查起訴。
    理  由
壹、證據能力：
　　按被告以外之人於審判外之言詞或書面陳述，除法律有規定
    者外，不得作為證據。被告以外之人於審判外之陳述，雖不
    符同法第159條之1至第159條之4之規定，而經當事人於審判
    程式同意作為證據，法院審酌該言詞陳述或書面陳述作成時
    之情況，認為適當者，亦得為證據；當事人、代理人或辯護
    人於法院調查證據時，知有第159條第1項不得為證據之情形
    ，而未於言詞辯論終結前聲明異議者，視為有前項之同意，
    刑事訴訟法第159條第1項、第159條之5第1項、第2項分別定
    有明文。查本案下述據以認定上訴人即被告蘇順傑（下稱被
    告）犯罪之供述證據，檢察官、被告及其辯護人於本院審理
    時均未爭執其證據能力，且迄於言詞辯論終結前均未聲明異
    議，復經審酌該等言詞陳述或書面作成時之情況並無違法、
    不當或顯不可信之狀況，依刑事訴訟法第159條之5第2項之
    規定，均有證據能力；又本案認定事實之其餘非供述證據，
    並無證據證明係公務員違背法定程式所取得，依同法第158
    條之4反面解釋，亦均有證據能力，合先敘明。
貳、實體方面：
一、上開事實，業據被告於偵訊、原審及本院審理時均坦承不諱
    （見偵緝字第629號卷第33頁、偵緝字第29號卷第61、65、6
    9頁、原審卷第49、54頁、本院卷第78、114、118頁），並
    經告訴代理人孫詒謀、徐介宸、劉品榕、證人紀主恩、鄭宗
    秀、辜宇帆於偵訊時證述綦詳（見偵字第31222號卷第23、2
    9頁、偵緝字第29號卷第98、131、138、140頁），復有動產
    擔保附條件買賣契約書、登記申請書、汽車領牌照登記書、
    和潤公司存證信函、告訴狀及分期攤還表、新北市政府交通
    事件裁決處109年2月15日新北裁管字第1095116262號函暨臺
    北市政府舉發違反交通管理事件通知單等附卷可稽（見偵字
    第31222號卷第3-11、15-18頁、偵緝字第29號卷第86-90頁
    ），足認被告之自白與事實相符，堪以採信。綜上，本件事
    證已臻明確，被告犯行洵堪認定，應予依法論科。
二、按行為後法律有變更者，適用行為時之法律，但行為後之法
    律有利於行為人者，適用最有利於行為人之法律，刑法第2
    條第1項定有明文。查被告行為後，刑法第335條之規定業於
    108年12月25日修正公布，並自同年12月27日施行。修正前
    刑法第335條規定：「意圖為自己或第三人不法之所有，而
    侵占自己持有他人之物者，處五年以下有期徒刑、拘役或科
    或併科一千元以下罰金。前項之未遂犯罰之。」（罰金刑度
    依刑法施行法第1條之1第2項前段規定，所訂罰金數額提高
    為30倍，即3萬元）；修正後刑法第335條之規定則為：「意
    圖為自己或第三人不法之所有，而侵占自己持有他人之物者
    ，處五年以下有期徒刑、拘役或科或併科三萬元以下罰金。
    前項之未遂犯罰之。」其修法理由即載明「爰依刑法施行法
    第1條之1第2項前段規定將罰金數額修正提高為30倍，以增
    加法律明確性」等語甚明，亦即修正前後法定刑度並無不同
    ；而既然新舊法處罰之輕重相同，即無比較適用之問題，非
    刑法第2條所指之法律有變更，即無本條之適用，應依一般
    法律適用原則，適用裁判時法（最高法院95年度第21次刑事
    庭會議、107年度台上字第4438號判決意旨、本院暨所屬法
    院95年法律座談會刑事類提案16號、第18號參照）。是核被
    告所為，係犯現行刑法第335條第1項之侵占罪。
三、本院撤銷改判之理由：　
  ㈠原審對被告論罪科刑，固非無見，惟查：1.被告於原審宣判
    後即109年11月3日，已與告訴人和潤公司以55萬元賠償金達
    成和解，被告於和解當日先給付19萬元，其餘分期償還，此
    有和解書1份在卷可按（見本院卷第21頁），原審就此部分
    有利於被告之量刑因子未及審酌，自有未洽；2.本件被告所
    侵占之物為「車號000-0000號自小客車」，原判決於論罪科
    刑之理由中均誤載為「機車」，亦有不當。被告提起上訴請
    求從輕量刑，即非無理由，自應由本院將原判決予以撤銷改
    判。
  ㈡爰審酌被告明知其尚未繳清本案自小客車之分期款，該自小
    客車仍係告訴人和潤公司所有，竟恣意將該自小客車交付予
    他人，委由他人將該車出售或質押借貸以換取現金，法治觀
    念顯有不足，應予非難，兼衡被告之素行、目前無工作、需
    撫養妻子、所侵占自小客車之價值，及被告犯後坦承犯行，
    已與告訴人和潤公司達成和解等一切情狀，量處如主文第2
    項所示之刑，並諭知易科罰金之折算標準，以資懲儆。
　㈢緩刑宣告及所附條件：
    查被告前因違反商業會計法案件，經原審法院以107年度簡
    字第5735號判決判處有期徒刑2月，如易科罰金以1,000元折
    算1日，緩刑2年確定，緩刑期間為107年10月3日至109年10
    月2日，緩刑期滿未經撤銷，有本院被告前案紀錄表在卷可
    憑，依刑法第76條規定，其刑之宣告失其效力，即與未曾受
    有期徒刑以上刑之宣告者無異，而合於刑法第74條第1項第1
    款規定之緩刑條件。茲被告於原審宣判後已與告訴人和潤公
    司達成和解，被告業於109年11月3日按和解內容，給付首期
    賠償金額19萬元，於本院審理時亦有按期繼續償還乙節，有
    渣打國際商業銀行國內跨行匯款交易明細、繳款書等在卷可
    稽（見本院卷第55、105頁），確有彌補告訴人損害之積極
    行為，因認被告經此偵審程序及刑之宣告，自當知所警惕，
    信無再犯之虞，本院認對其所宣告之刑以暫不執行為適當，
    爰諭知緩刑3年，以啟自新。又本院斟酌被告雖與告訴人和
    潤公司成立和解，為免被告於受緩刑宣告後未能依約履行，
    爰依刑法第74條第2項第3款規定，同時諭知被告應於緩刑期
    內按期向告訴人和潤公司支付如附件所示之金額。若被告不
    履行前揭條件及負擔，且情節重大足認原宣告之緩刑難收預
    期效果，而有執行刑罰之必要者，則依刑法第75條之1第1項
    第4款規定，得撤銷其緩刑宣告，併予敘明。
  ㈣沒收部分：查被告本件侵占犯行所得之車牌號碼000-0000 號
    自小客車1輛，業經證人鄭宗秀返還予告訴人和潤公司（見
    偵緝字第29號卷第144頁），復查無其他證據可證明被告受
    有其他犯罪所得，爰依刑法第38條之1第5項規定，就犯罪所
    得部分不予沒收，附此敘明。
據上論斷，應依刑事訴訟法第369條第1項前段、第364條、第299
條第1項前段，刑法第335條第1項、第41條第1項前段、第74條第
1項第1款、第2項第3款，判決如主文。
本案經檢察官洪松標提起公訴，檢察官侯名皇到庭執行職務。
中　　華　　民　　國　　110 　年　　4 　　月　　8 　　日
                  刑事第一庭    審判長法　官  李釱任
                                      法　官  呂煜仁
                                      法　官  崔玲琦
以上正本證明與原本無異。
不得上訴。
                                      書記官  李政庭
中　　華　　民　　國　　110 　年　　4 　　月　　8 　　日

附錄：本案論罪科刑法條全文
中華民國刑法第335條
意圖為自己或第三人不法之所有，而侵占自己持有他人之物者，
處五年以下有期徒刑、拘役或科或併科三萬元以下罰金。
前項之未遂犯罰之。


附件：
被告蘇順傑自民國110年1月20日起至112年12月20日止，每月匯
款償還告訴人和潤公司1萬元，共計36個月（匯款銀行：台新銀
行建北分行，匯款帳號：00000000000000，戶名：和潤企業股份
有限公司）。